【裁判字號】    97,台上,6555
【裁判日期】    971218
【裁判案由】    常業詐欺
【裁判全文】
最高法院刑事判決            九十七年度台上字第六五五五號
上  訴  人  乙○○
            丙○○
                    號
            甲○○
上列上訴人等因常業詐欺案件，不服台灣高等法院台中分院中華
民國九十五年四月六日第二審判決（九十五年度上訴字第二一三
號，起訴案號：台灣台中地方法院檢察署九十四年度偵字第九三
六二、一五一一八號），提起上訴，本院判決如下：
    主  文
上訴駁回。
    理  由
按刑事訴訟法第三百七十七條規定，上訴於第三審法院，非以判
決違背法令為理由，不得為之。是提起第三審上訴，應以原判決
違背法令為理由，係屬法定要件。如果上訴理由書狀並未依據卷
內訴訟資料，具體指摘原判決不適用何種法則或如何適用不當，
或所指摘原判決違法情事，顯與法律規定得為第三審上訴理由之
違法情形，不相適合時，均應認其上訴為違背法律上之程式，予
以駁回。本件原審經審理結果，認上訴人甲○○、乙○○、丙○
○等三人犯行明確，因而維持第一審依行為時常業犯及牽連犯之
規定，論處上訴人等三人共同以意圖為自己不法之所有，以詐術
使人將本人之物交付為常業罪刑之判決，駁回上訴人等三人在第
二審之上訴。已綜核全部卷證資料，詳加斟酌論斷，敘明其所憑
之證據及認定之理由，從形式上觀察，並無違法情形存在。又原
判決係依憑上訴人等三人之供述及被害人丁○○等人之指訴，卷
附員警職務報告、查扣物品照片、扣押筆錄、扣押物品目錄表、
匯款申請書、匯款單，扣案如原判決事實欄記載之物品等證據資
料，資為認定犯罪事實之依據。並以綽號「少年仔」、「劉仔」
等詐騙集團成員，詐騙被害人匯款至其等所指定之帳戶後，須經
由領錢，始能遂行其常業詐欺之犯罪目的，是上訴人等三人雖未
參與撥打電話詐騙被害人之行為，然其等受「少年仔」、「劉仔
」等人指示代為提款之行為，顯係以自己共同犯罪之意思，參與
常業詐欺之部分構成要件行為，應以常業詐欺之共同正犯論處。
而於理由內詳予闡析論敘，核無判決未依證據及理由不備之違法
。上訴人等三人上訴意旨略謂：其等僅應成立幫助犯，且原判決
未說明認定其等係共同正犯所憑證據等語，顯未依卷內證據資料
而為指摘，難認合法。而修正前刑法所謂常業犯者，係指反覆以
同種類行為為目的之社會活動之職業性犯罪，亦即恃為謀生之職
業而言。是科刑判決對於常業犯罪之事實認定，如已足為上揭論
罪科刑之基礎，即屬當之；至其確實之犯罪次數、所得若干及行
為細節等內容，則非絕對必要審認之事項。原判決既已明白認定
上訴人等三人常業詐欺犯行，則被害人吳聖傑、潘春賞被騙金額
實際究為若干，縱有未明確認定之瑕疵，但對於其等常業犯行之
認定及判決本旨均不生影響，亦無礙於犯罪事實同一性之辨別，
自不生違背法令之問題，不得執此任意指摘原判決違法，而據為
第三審上訴之合法理由。另量刑之輕重，係屬事實審法院得依職
權自由裁量之事項，苟已以行為人之責任為基礎，並斟酌刑法第
五十七條各款所列情狀，而未逾越法定刑度，又未濫用其權限，
即不得遽指為違法。原判決已敘明第一審判決於審酌上訴人等三
人犯罪之動機、目的、手段、品行、所生危害及犯罪後均坦認罪
愆，頗具悔意。然犯罪後迄今仍未與被害人丁○○等人達成民事
和解，取得諒解，及上訴人等三人均年輕且身心健全，竟不思循
正軌營生，圖牟暴利，而為前開犯行，嚴重破壞社會治安與金融
秩序，助長犯罪歪風，並增加追緝犯罪之困難，實不宜輕縱等一
切情狀，在法定刑範圍內，分別量處甲○○有期徒刑一年十月、
乙○○有期徒刑一年八月、丙○○有期徒刑一年七月，量刑並無
違誤，而予以維持。原判決上開論述，難謂有何違法，上訴意旨
就原判決已經調查說明事項，任意指摘為違法，自不足據以辨認
原判決已具備違背法令之形式要件。綜上所述，應認本件上訴均
為違背法律上之程式，予以駁回。
據上論結，應依刑事訴訟法第三百九十五條前段，判決如主文。
中    華    民    國  九十七  年   十二   月   十八   日
                      最高法院刑事第四庭
                          審判長法官  張  淳  淙
                                法官  劉  介  民
                                法官  張  春  福
                                法官  林  俊  益
                                法官  魏  新  和
      本件正本證明與原本無異
                                      書  記  官
中    華    民    國  九十七  年   十二   月  二十二  日
                                                      Ｑ


司法院資訊處製作；財團法人民間司法改革基金會備份。
